臺灣高等法院臺中分院刑事判決　　　 100年度上訴字第2036號
上　訴　人　臺灣臺中地方法院檢察署檢察官
被　　　告　廖志明
指定辯護人　本院公設辯護人　劉秋蘭
上列上訴人因被告違反槍砲彈藥刀械管制條例等案件，不服臺灣
臺中地方法院100年度訴字第25號中華民國100年 8月17日第一審
判決（起訴案號：臺灣臺中地方法院檢察署99年度偵字第 20206
號），提起上訴，本院判決如下：
    主  文
原判決撤銷。
廖志明犯非法持有空氣槍罪，處有期徒刑壹年捌月，併科罰金新
臺幣伍萬元，罰金如易服勞役，以新臺幣壹仟元折算壹日；扣案
之空氣長槍壹支（槍枝管制編號：0000000000號）、金屬彈丸柒
顆及氣體鋼瓶壹瓶，均沒收。又犯服用酒類，不能安全駕駛動力
交通工具而駕駛罪，處有期徒刑參月。應執行有期徒刑壹年拾月
，併科罰金新臺幣伍萬元，罰金如易服勞役，以新臺幣壹仟元折
算壹日。緩刑伍年，並應向公庫支付新臺幣貳拾萬元。扣案之空
氣長槍壹支（槍枝管制編號：0000000000號）、金屬彈丸柒顆及
氣體鋼瓶壹瓶，均沒收。
    事  實
一、廖志明知悉並認識空氣槍為槍砲彈藥刀械管制條例所規定之
    管制物品，非經中央主管機關許可，不得非法持有，竟於民
    國99年6月間，在臺中市不詳玩具店，以新臺幣（下同）7千
    元至 8千間之某價格，向某真實姓名、年籍不詳之成年人購
    得可發射金屬彈丸，具殺傷力之改造空氣 1支（槍枝管制編
    號：0000000000），而自該時起未經許可，在其臺中縣新社
    鄉（嗣於99年12月25日已升格改制為臺中市新社區○○○街
    ○段水頭巷49號住處非法持有之。另廖志明明知飲酒過量會
    導致不能安全駕駛動力交通工具，卻仍放縱己意，於99年8
    月20日18時許，在臺中縣新社鄉大南村工寮飲用酒類後，已
    達不能安全駕駛動力交通工具之狀態，竟不顧公眾之安危，
    猶於同日21時許，騎乘車牌號碼NWF-070號機車自上開處所
    出發，外出找尋友人；嗣於同日21時30分許，行經台中縣新
    社鄉○○街○段水頭巷口，為警查獲，並經警對其施以呼氣
    酒精測試，發現其酒精濃度達每公升0.70毫克，並扣得其放
    置於機車腳踏板之上開空氣槍1支、供射擊該空氣槍所用之
    金屬彈丸8顆及高壓氣體鋼瓶1瓶。
三、案經臺中縣警察局東勢分局報請臺灣臺中地方法院檢察署檢
    察官偵查起訴。
    理  由
壹、程序部分
一、按「鑑定之經過及其結果，應命鑑定人以言詞或書面報告」
    ，「法院或檢察官得囑託醫院、學校或其他相當之機關、團
    體為鑑定，或審查他人之鑑定，並準用刑事訴訟法第 203條
    至第206條之1之規定；其須以言詞報告或說明時，得命實施
    鑑定或審查之人為之」，此為刑事訴訟法第206條第1項、第
    208條第1項定有明文。又按現行刑事訴訟法關於「鑑定」之
    規定，除選任自然人充當鑑定人外，另設有囑託機關鑑定制
    度。依同法第198條、第208條之規定，不論鑑定人或鑑定機
    關、團體，固均應由法院、審判長、受命法官或檢察官視具
    體個案之需要而為選任、囑託，並依同法第 206條之規定，
    提出言詞或書面報告，始符合同法第159條第1項所定得作為
    證據之「法律有規定」之情形。否則所為之鑑定，仍屬傳聞
    證據。然於司法警察機關調查中之案件，為因應實務上，或
    因量大、或有急迫之現實需求，併例行性當然有鑑定之必要
    者，例如毒品之種類與成分、尿液之毒品反應，或者槍彈有
    無殺傷力等鑑定，基於檢察一體原則，得由該管檢察長對於
    轄區內之案件，以事前概括選任鑑定人或囑託鑑定機關、團
    體之方式，俾便轄區內之司法警察官、司法警察對於調查中
    之此類案件，得即時送請先前已選任之鑑定人或囑託之鑑定
    機關、團體實施鑑定，以求時效（法務部92年9月1日法檢字
    第0920035083號函參照，刊載於法務部公報第 312期）。此
    種由司法警察官、司法警察依檢察官所概括選任之鑑定人或
    囑託鑑定機關、團體所為之鑑定結果，與檢察官選任或囑託
    為鑑定者，性質上並無差異，同具有證據能力。卷附之內政
    部警政署刑事警察局99年11月 5日刑鑑字第0990133696號（
    原審判決誤載為100年2月14日刑鑑字第1000015024號）槍彈
    鑑定書，係屬檢察機關概括授權司法警察（官）送請鑑定機
    關實施鑑定，本院並審酌該鑑定機關基於其專業職能及經驗
    所為之鑑驗，做成書面紀錄，其憑信性已具相當之擔保，且
    鑑定過程亦核無何違法或不當之情事，揆諸前開說明，自可
    做為證據。
二、按被告以外之人於審判外之陳述，雖不符前 4條之規定（即
    刑事訴訟法第159條之1至第159條之4），而經當事人於審判
    程序同意作為證據，法院審酌該言詞陳述或書面陳述作成時
    之情況，認為適當者，亦得為證據；當事人、代理人或辯護
    人於法院調查證據時，知有刑事訴訟法第159條第1項不得為
    證據之情形，而未於言詞辯論終結前聲明異議者，視為有前
    項之同意，同法第159條之5定有明文。查本判決下列認定事
    實所憑之證據即證人洪淑芬於司法警察詢問之供述，以及如
    附表所示之其他書證，雖均為審判外之陳述，而屬傳聞證據
    ，惟本件檢察官、被告暨指定辯護人就此部分審判外之陳述
    ，均未曾於言詞辯論終結前爭執其證據能力或聲明異議，本
    院審酌該等言詞或書面陳述作成之情況，並無非出於任意性
    或不正取供，或違法或不當情事，且客觀上亦無不可信之情
    況，堪認為適當，依刑事訴訟法第159條之5第 2項規定，均
    得作為證據，合先敘明。
貳、實體部分
一、前揭事實，業據被告廖志明於原審及本院準備程序、審理中
    坦承不諱，並有如附表所示之證據在卷可按，而上揭空氣長
    槍經送內政部警政署刑事警察局鑑驗結果，認送鑑前開空氣
    槍 1支，有如附表編號四之動能，而具對人體之殺傷力，此
    有該局99年11月 5日刑鑑字第0990133696號鑑定書在卷可稽
    ，並有上揭空氣長槍1支、金屬彈丸8顆（嗣經送驗試射用罄
    1顆，僅餘7顆）及氣體鋼瓶 1瓶扣案足佐，本案事證明確，
    足認被告自白與事實相符，所為上開二犯行，均堪以認定。
二、論罪科刑：
  (一)被告廖志明行為後，刑法第185條之3業於 100年11月30日修
    正公布，並於同年12月 2日施行，該條文由「服用毒品、麻
    醉藥品、酒類或其他相類之物，不能安全駕駛動力交通工具
    而駕駛者，處一年以下有期徒刑、拘役或科或併科15萬元以
    下罰金」，修正為「服用毒品、麻醉藥品、酒類或其他相類
    之物，不能安全駕駛動力交通工具而駕駛者，處二年以下有
    期徒刑、拘役或科或併科20萬元以下罰金」。經比較新、舊
    法結果，被告行為後之新法並未有利於被告，依刑法第 2條
    第 1項前段規定，本件應適用被告行為時之法律即修正前刑
    法第185條之3規定。
  (二)按上開扣案空氣長槍係屬於槍砲彈藥刀械管制條例第4條第1
    項第 1款所稱之空氣槍，核被告未經許可持有該空氣長槍之
    行為，係犯槍砲彈藥刀械管制條例第8條第4項之未經許可持
    有空氣槍罪；另被告前揭服用酒類，不能安全駕駛動力交通
    工具而駕駛之所為，則係犯修正前刑法第185條之3之罪。按
    「犯第 1項、第2項或第4項有關空氣槍之罪，其情節輕微者
    ，得減輕其刑」，槍砲彈藥刀械管制條例第8條第6項定有明
    文。查被告為警查獲至偵、審程序中，均坦承犯行，可見其
    已知悔悟，而其持有空氣槍之目的，僅係供暫時打斑鳩之用
    ，且查無任何證據顯示其持有該槍具有從事其他非法行為之
    意圖；又其持有之期間尚短，對社會治安之危險性亦屬輕微
    ，因認被告之犯罪情節尚屬輕微，爰依上揭規定減輕其刑。
三、原審判決認被告上開之各項罪證明確而予論罪科刑，固非無
    見。惟查，原判決對被告所犯關於不能安全駕駛動力交通工
    具罪部分，未及比較新舊法之適用，容有未洽；又原審判決
    於主文記載沒收本件被告持有之金屬彈丸數量為 8顆，然於
    理由之部分卻認定扣案之金屬彈丸數量為 9顆；就事實之認
    定前後確有不一之處；再者，原審判決雖於理由中諭知被告
    宣告緩刑之同時有於緩刑期間內交付保護管束之必要，然主
    文內全然未見此一記載，亦有判決主文與理由矛盾之處；而
    本件關於被告未經許可，非法持有空氣長槍部分，檢察官起
    訴法條為槍砲彈藥刀械管制條例第8條第4項之未經許可持有
    空氣槍罪，而原審判決就此並未為不同之認定，然於據上論
    斷欄所適用之法條卻引用刑事訴訟法第 300條變更起訴法條
    之規定，並將被告違反槍砲彈藥刀械管制條例部分之犯行適
    用法條記載為該條例第8條第1項之製造、販賣空氣槍罪，原
    審判決就此等部分亦顯有誤載而未當。復按刑法第59條之酌
    量減輕其刑，必須犯罪另有特殊之原因與環境等等，在客觀
    上足以引起一般同情，認為即予宣告法定最低度刑期尤嫌過
    重者，始有其適用；至於犯罪之動機、犯罪之手段或犯罪後
    之態度等情狀，僅可為法定刑內從輕科刑之標準，不得據為
    酌量減輕之理由（最高法院77年度台上字第4382號判決要旨
    參照）。亦即刑法上之酌量減輕，必於犯罪之情狀可憫恕，
    ，在客觀上足以引起一般同情；且認為即予宣告法定最低度
    刑期尤嫌過重者，始得為之，此為刑法第59條所明定，（參
    見最高法院28年上字第1064號判例要旨）；且刑法上之酌減
    其刑，必須犯罪另有特殊之原因與環境，在客觀上足以引起
    一般之同情，始得為之，至無不良素行，事後坦承犯罪，態
    度良好，有正當職業等等情狀，要屬從輕量刑之標準，非屬
    適用刑法第59條據為酌減其刑之理由（最高法院70年度台上
    字第2511號判決意旨參照）。參諸上開最高法院前已揭示「
    即予宣告法定最低度刑期尤嫌過重者，始得為之」之要件，
    及「情節輕微」、「被告坦然認罪」等情狀，均非得援引刑
    法第59條規定作為酌減其刑論據之意旨，是本件原審判決在
    依槍砲彈藥刀械管制條例第8條第6項規定，減輕被告之刑（
    所減得之法定刑度為1年6月以上之有期徒刑）後，再依被告
    前開非得援引刑法第59條規定作為酌減其刑論據之之理由據
    以引用刑法第59條規定減輕其刑，然其所宣告之刑卻超過有
    期徒刑1年6月，徵諸上揭規定與論述，其此部分之法律適用
    顯有違誤。檢察官據上揭部分事由提起上訴，即為有理由，
    且原審判決既有上揭多項可議之處，自應由本院將原判決撤
    銷改判。爰審酌被告所持有之空氣槍僅有 1支，且其並無前
    科，素行良好，有臺灣高等法院被告前案紀錄表 1份附卷可
    按，並審酌其犯後坦承犯行，態度良好，暨其犯罪動機、智
    識程度等一切情狀，就所犯上開2罪，分別量處如主文第2項
    所示之刑，並就併科罰金部分諭知易服勞役之折算標準，且
    定應執行之刑。復就所定應執行之併科罰金部分，諭知易服
    勞役之折算標準。又被告前未曾因故意犯罪受有期徒刑以上
    刑之宣告，有臺灣高等法院被告前案紀錄表、臺灣臺中地方
    法院檢察署刑案資料查註紀錄表各 1份在卷可憑，其犯後坦
    承犯行，已具悔意，信經此偵、審程序及科刑教訓後，當知
    警惕而無再犯之虞，本院綜核各情，認上開所宣告之刑，以
    暫不執行為適當，併予宣告緩刑 5年，並應向國庫支付新臺
    幣20萬元，以啟自新。扣案之空氣槍（槍枝管制編號000000
    0000號）1支，具有殺傷力，已如前述，為違禁物，不問屬
    於犯人與否，應依刑法第38條第1項第1款之規定宣告沒收；
    而扣案之金屬彈丸7顆（原有8顆，經送驗試射用罄1顆，僅
    餘7 顆）及高壓氣體鋼瓶1瓶，係供被告購入上開空氣槍時
    一併購入而為其所有，且依其物品形式及使用功能，顯係持
    有之上開空氣槍發射所用，併依刑法第38條第1項第2款規定
    宣告沒收。
據上論斷，應依刑事訴訟法第369條第1項前段、第364條、第299
條第1項前段，槍砲彈藥刀械管制條例第8條第4項、第6項，刑法
第11條、第2條第1項前段、第42條第3項、第51條第5款、第74條
第 1項第1款、第2項第4款、第38條第1項第1款、第2款，修正前
刑法第185條之3，判決如主文。
本案經檢察官劉家芳到庭執行職務。
中    華    民    國    100   年    12   月     6     日
            刑事第十一庭  審判長法  官  郭  同  奇
                                法  官  陳  慧  珊
                                法  官  張  智  雄
以上正本證明與原本無異。
違反槍砲彈藥刀械管制條例得上訴，其他部分不得上訴。
得上訴部分，如不服本判決應於收受送達後十日內向本院提出上
訴狀，其未敘述上訴之理由者並得於提起上訴後十日內向本院補
提理由書（均須按他造當事人之人數附繕本）「切勿逕送上級法
院」。
                                書記官  林  明  冬
中    華    民    國    100   年    12   月     6     日
【附表】
 ┌──┬─────────┬─────────────────┐
 │編號│證據名稱          │ 待    證    事    實             │
 ├──┼─────────┼─────────────────┤
 │一  │被告廖志明於警詢及│全部犯罪事實                      │
 │    │偵查中之自白      │                                  │
 ├──┼─────────┼─────────────────┤
 │二  │證人洪淑芳於警詢之│全部之犯罪事實                    │
 │    │證述              │                                  │
 ├──┼─────────┼─────────────────┤
 │三  │扣案之空氣槍1支、 │違反槍砲彈藥刀械管制條例部分之事實│
 │    │金屬彈丸8顆、高壓 │                                  │
 │    │氣體鋼瓶1瓶       │                                  │
 ├──┼─────────┼─────────────────┤
 │四  │內政部警政署刑事警│送鑑空氣槍1支（槍枝管制編號0000000│
 │    │察局99年11月5日刑 │431），認係氣體動力式槍枝，認係氣 │
 │    │鑑字第0990133696號│體動力式槍枝，以小型高壓氣體鋼瓶內│
 │    │槍彈鑑定書        │氣體為發射動力，經以金屬彈丸測試三│
 │    │                  │次，其中彈丸（直徑6.0mm、重量0.88g│
 │    │                  │）最大發射速度為187公尺／秒，計算 │
 │    │                  │其動能為15焦耳，換算其單位面積動能│
 │    │                  │為53焦耳／平方公分。二、送鑑其他1 │
 │    │                  │枝，認係小型高壓氣體鋼瓶。三、送鑑│
 │    │                  │其他1包，認均係金屬彈丸。         │
 ├──┼─────────┼─────────────────┤
 │四  │員警職務報告、搜索│現場查獲情形                      │
 │    │扣押筆錄、扣押物品│                                  │
 │    │目錄表、刑案現場測│                                  │
 │    │繪圖、照片7張、刑 │                                  │
 │    │案現場勘查報告    │                                  │
 ├──┼─────────┼─────────────────┤
 │五  │酒精測定紀錄表、刑│酒後不能安全駕駛動力交通工具之事實│
 │    │法185-3案件測試觀 │                                  │
 │    │察紀錄表、汽車駕駛│                                  │
 │    │人酒後生理平衡檢測│                                  │
 │    │紀錄表            │                                  │
 └──┴─────────┴─────────────────┘
【附錄論罪科刑法條】
中華民國刑法第185條之3
服用毒品、麻醉藥品、酒類或其他相類之物，不能安全駕駛動力
交通工具而駕駛者，處 1 年以下有期徒刑、拘役或科或併科 15
萬元以下罰金。
槍砲彈藥刀械管制條例第8條
未經許可，製造、販賣或運輸鋼筆槍、瓦斯槍、麻醉槍、獵槍、
空氣槍或第 4 條第 1 項第 1 款所定其他可發射金屬或子彈具
有殺傷力之各式槍砲者，處無期徒刑或 5 年以上有期徒刑，併
科新臺幣 1 千萬元以下罰金。
未經許可，轉讓、出租或出借前項所列槍枝者，處 5 年以上有
期徒刑，併科新臺幣 1 千萬元以下罰金。
意圖供自己或他人犯罪之用，而犯前二項之罪者，處無期徒刑或
7 年以上有期徒刑，併科新臺幣 1 千萬元以下罰金。
未經許可，持有、寄藏或意圖販賣而陳列第 1 項所列槍枝者，
處 3 年以上 10 年以下有期徒刑，併科新臺幣 7 百萬元以下罰
金。
第 1 項至第 3 項之未遂犯罰之。
犯第 1 項、第 2 項或第 4 項有關空氣槍之罪，其情節輕微者
，得減輕其刑。